臺灣士林地方法院刑事判決　　　　　　　　　　　　　　九十年度易字第三九九號
　　聲　請　人　臺灣士林地方法院檢察署檢察官
　　被　　　告　甲○○
右列被告因違反動產擔保交易法案件，經檢察官聲請簡易判決處刑（八十九年度偵緝
字第四五四號），本院認不宜以簡易判決處刑，改依通常程序判決如左：
    主  文
甲○○無罪。
    理  由
一、聲請簡易判決處刑意旨略以：被告甲○○於民國八十八年三月二十九日，在台北
    市○○街二五六號歌林股份有限公司（下稱歌林公司）松山服務站，向歌林公司
    以附條件買賣方式，分十三期付款，共計新台幣（下同）二萬五千五百元，購買
    歌林公司ＣＴ—二九九六Ｄ型電視機乙台，標的物約定存放地點為台北縣汐止市
    ○○路○段三三三巷二三號三樓，在價金未付清之前，標的物所有權仍屬出賣人
    所有，買受人僅得依約占有使用，不得任意遷移或為其他處分。詎甲○○於繳付
    五期後，自八十八年八月（即第六期）起即未再付款，而意圖為自己不法之利益
    ，將該標的物遷移出約定地點，致出賣人追索無著受有損害，因認被告係犯動產
    擔保交易法第三十八條罪嫌。
二、按犯罪事實應依證據認定之，無證據不得推定其犯罪事實。不能證明被告犯罪者
    ，應諭知無罪之判決，刑事訴訟法第一百五十四條、第三百零一條第一項分別定
    有明文。又事實之認定，應憑證據，如未能發現相當證據，或證據不足以證明，
    自不能以推測或擬制之方法，為裁判基礎（最高法院四十年臺上字第八六號判例
    參照）。認定犯罪事實，所憑之證據，雖不以直接證據為限，間接證據亦包括在
    內，然而無論直接或間接證據，其為訴訟上之證明，須於通常一般之人均不致有
    所懷疑，而得確信其為真實之程度者，始得據為有罪之認定，倘其證明尚未達到
    此一程度，而有合理之懷疑存在時，即無從為有罪之認定（最高法院七十六年臺
    上字第四九八六號判例可資參照）。訊之被告堅詞否認有擅自將前述以分期付款
    方式購得之電視機遷移約定放置地點之行為，辯稱：其因施用毒品遭警逮捕送入
    勒戒處所執行，出所之後返回住處屋內物品已遭人搬空，前開電視亦已遭人搬走
    等語，經查：
  （一）證人即歌林公司松山門市○○○○○道明固證稱「八十八年十月、十一月我
        有到甲○○的住處看，有看到他的東西都被搬走了，電也被斷了，東西都不
        在了，我到門口看到都是漆黑的，有一個人出來說東西都被搬走了：：：沒
        有看到分期付款的電視機：：：我不知誰搬走的」等語（見本院九十年八月
        十日訊問筆錄），惟依證人丙○○所言，僅能證明系爭電視於八十八年十月
        、十一月間已遷離約定放置之台北縣汐止市○○路○段三三三巷二三號三樓
        ，尚無法證明係被告將電視遷移。
  （二）且被告確曾於八十八年七月二日因施用毒品而入台灣士林看守所附設勒戒處
        所執行觀察勒戒，於八十八年七月二十一日因無繼續施用傾向而釋回；八十
        八年十月十三日又因施用毒品而入台灣士林看守所觀察勒戒，嗣因有繼續施
        用之傾向，而於八十八年十一月二十三日入台灣台北監獄戒治所執行強制戒
        治，迨至八十九年三月二十七日始因停止戒治獲釋，有法務部在監在押資料
        表附卷可參。
  （三）況被告辯稱其入勒戒處所執行後，有鄰人目擊他人趁此前來搬走其屋內物品
        等情，但無法陳報該證人姓名，僅表示該鄰居是「一個四十幾歲的人，一樓
        的，是我住的樓下的對面，作沖床的老板講的」等語。經檢察官指揮警員前
        去查訪而獲悉確有居住於台北縣汐止市○○路○段三三三巷二三號三樓附近
        之證人乙○○目擊其事。經傳訊證人乙○○，其到庭具結證稱「（問：八十
        八年間你從事何業？）在汐止市○○路○段三三三巷十四號一樓經營工廠、
        機械加工」、「（問：你是否認識被告甲○○？）是，他是我鄰居，我們鄰
        居很團結，有搬來的都會打招呼」、「八十八年間大約是警察來抓他之前半
        年，他就住在那裏，他第一次被抓沒幾天就回來。第二次被抓，同時有三、
        四人被抓，一直到八十九年農曆過年，他回來後，回家一看就下來問我樓上
        東西怎麼都被人搬了，我還問他說『那不是你親戚來搬？』他說不是，我告
        訴他『你被抓的隔天晚上有人開貨車來搬東西』，他聽了之後似乎嚇了一跳
        ，但沒說什麼」、「（問：你看到當時人家搬東西的經過？）被告第二次被
        抓的隔天晚上八、九點間，看到三、四名男子開著一台小發財車，一台轎車
        ，停在被告住的那棟樓下，搬被告家中的物品。」、「（問：你怎麼知道他
        搬是被告那戶的東西？）我們社區很團結，他們那邊住的是誰，我都清楚，
        當天其他住戶沒有人搬家，只有他那一戶平日出入比較複雜，我可以確定他
        們是搬被告那一戶的東西」、「（問：他們搬了何物？）我只記得他們抱一
        些物品下來，不是很大件，有看到電視，音響我則無法確定，還有搬一些其
        他東西，如家具木頭椅子」等語（見本院九十一年五月六日訊問筆錄），堪
        信被告辯稱：其因施用毒品遭警逮捕送往觀察勒戒、強制戒治，出所之後返
        回住處屋內物品已遭人搬空，前開電視亦已遭人搬走等語，並非子虛。
  （四）雖本件告訴代理人質疑，依證人乙○○所言，僅能證明被告住處有電視遭人
        搬走，但無法證明被搬走的就是系爭分期付款購買的電視云云。惟按被告無
        自證無罪之責，依首揭說明，如證據未達足以使通常一般之人均不致於有所
        懷疑，而得確信其為真實之程度者，即無從為有罪之判決。本件被告以分期
        付款買賣向歌林公司購得之系爭電視，雖已遭人遷離約定放置地點，但依前
        開證據顯示，被告於八十八年十月十三日即二次入台灣士林看守所附設勒戒
        處所執行觀察勒戒；證人乙○○亦證稱被告第二次被抓後隔天有三、四人駕
        車前來被告住處搬電視等東西，迨被告於八十九年農曆年時返家見屋內物品
        遭人搬移一空嚇了一大跳，還曾詢問證人乙○○。是本件既無確切證據足以
        使人確信系爭電視乃被告意圖不法利益而遷移約定地點，尚難遽認被告有違
        反動產擔保交易法第三十八條之情事。
  綜上所述，不能證明被告犯罪，依首揭規定自應諭知無罪之判決。
三、本件係應諭知無罪之案件，被告經合法傳喚無正當理由不到庭，爰依刑事訴訟法
    第三百零六條之規定，不待其陳述逕行判決。
據上論斷，應依刑事訴訟法第四百五十二條、第三百零一條第一項、第三百零六條判
決如主文。
本案經檢察官陳家美到庭執行職務
中        華        民        國      九十一    年    九    月    十六  日
                                  臺灣士林地方法院刑事第四庭
                                          法  官  洪  慕  芳
右正本證明與原本無異。
如不服本判決，應於判決送達後十日內，向本院提出上訴狀。
                                          書記官  田  汲  雷
中        華        民        國      九十一    年    九    月    十八  日
